臺灣士林地方法院交通事件裁定　　　　 95年度交聲字第629號
原處分機關　臺北市交通事件裁決所
異　議　人
即受處分人　甲○○
上列受處分人因違反道路交通管理處罰條例案件，對於臺北市交
通事件裁決所於民國95年6 月29日以北市裁三字第裁22-ACL5029
31號違反道路交通管理事件裁決書所為之處分，聲明異議，本院
裁定如下：
        主  文
異議駁回。
        理  由
一、按道路交通管理處罰條例於民國94年12月28日修正公布，自
    95年7 月1 日起施行，修正前後道路交通管理處罰條例第50
    條第2 款，其處罰之要件及法律效果均無變動，尚無行政罰
    法第5 條所定新舊法比較之問題，先予敘明。次按汽車倒車
    時，應顯示倒車燈光或手勢後，謹慎緩慢後倒，並應注意其
    他車輛及行人，道路交通安全規則第110 條第2 款定有明文
    ；又汽車駕駛人倒車時，有倒車前未顯示倒車燈光，或倒車
    時不注意其他車輛或行人者，處新臺幣（下同）600 元以上
    1,200 元以下罰鍰，道路交通管理處罰條例第50條第1 項第
    2 款亦有明定。
二、原處分意旨略以：異議人即受處分人甲○○於95年4 月16日
    下午1 時15分許，駕駛車牌號碼CT-1321 號自小客車（下簡
    稱Ａ車）自臺北市○○區○○街38巷16弄1 號北往南方向倒
    車時，因未注意其他車輛，致其左後車角及尾翼撞及由王若
    蘭所駕駛沿天玉街38巷街由東往西方向行駛之車牌號碼8398
    -ES 號自小客車（下簡稱B 車）右前車身後視鏡、右後車門
    而肇事，經臺北市政府警察局士林分局交通分隊警員到場處
    理、繪製現場圖並訊問異議人及王若蘭後，認異議人有「倒
    車時未注意其他車輛或行人」之違規，依道路交通管理處罰
    條例第50條第2 款規定，裁處罰鍰600 元。
三、異議意旨略以：自臺北市政府士林分局交通分隊所繪製之道
    路交通事故現場圖可知，發生撞擊時異議人所有之A 車於倒
    車時，已行駛至道路中線，是此時異議人之視線應移轉至對
    向車道，此乃開車之基本常識，且倒車時，視線本來就會有
    死角，B 車駕駛為直行車，視線並無障礙，應早就看到異議
    人所駕駛之A 車，惟B 車駕駛竟未減速慢行，顯見其亦有過
    失，惟原處分機關竟只認定伊有倒車時未注意其他車輛或行
    人之違規，爰依法聲明異議云云。
四、經查：異議人之聲明異議意旨固不否認有於前開時間駕駛A
    車在前述地點與王若蘭所駕駛之B 車肇事之事實，核與卷附
    之道路交通事故調查報告表所記載之情形之相符，惟否認有
    任何違反道路交通管理處罰條例之行為，辯以：伊於倒車時
    已完全盡注意義務，且其所駕駛之車輛已越過中線，若B 車
    沒有看到異議人，就不會行駛至雙黃線上，是B 車在明知巷
    內有車輛正在倒車之情形下，仍未減速慢行，因而肇事云云
    。惟查：
（一）按道路交通安全規則第110 條第2 款之所以規定「汽車倒
      車時，應顯示倒車燈光或手勢後，謹慎緩慢後倒，並應注
      意其他車輛及行人」，乃因倒車為非屬常態之駕駛行為，
      故特別規定加強汽車駕駛人倒車之注意義務，故倒車之駕
      駛人於倒車前，應密切觀察並注意在倒車過程中是否會有
      其他車輛經過，而且當正常行駛之車輛在其倒車之過程中
      經過時，客觀上是否會與其所駕駛之車輛發生行車上之衝
      突等情形，假若在倒車期間，可能會與其他行進中之車輛
      造成行車上之衝突，則倒車之駕駛人即應暫緩倒退，而讓
      正常行駛中之車輛優先通行，並待無行車衝突之疑慮後，
      始能倒車，亦即在路權上，對倒車之駕駛人而言，非倒車
      之一方具有絕對路權，倒車之一方必須禮讓非倒車之一方
      ，即倒車之一方必須百分之百確認後方無人、車時，始可
      倒車，以避免雙方互不禮讓致發生車禍，先予敘明。
（二）異議人堅稱伊倒車時，有看後照鏡，確定沒有車子才倒車
      ，王若蘭的車係突然出現才會肇事云云。但異議人係突然
      倒車，駕駛直行車輛之相對人王若蘭才會撞倒異議人車輛
      等情，業據相對人王若蘭於警詢時陳述明確（見95年4 月
      16日臺北市政府警察局士林分局交通分隊交通事故談話紀
      錄表）。又依臺北市政府警察局士林分局交通分隊交通事
      故補充資料表之記載，車禍撞擊後A 、B 兩車所受損害均
      不甚嚴重（A 車左後車角保險桿及左後車尾上方尾翼處有
      擦撞痕、B 車右前後視鏡及右後車門、車身葉子板擦痕、
      破損），足見雙方車速應均非甚快，否則兩車在高速撞擊
      下所受車損當不僅於此，則雙方車速均非甚快之情形下，
      若異議人倒車時確有注意後方車輛之動態，豈會未發現B
      車自其後方駛來，顯見其確有倒車時未注意其他車輛之違
      規行為。至異議人辯稱：肇事時，A 車已通過車道中線，
      其已無注意義務云云，惟揆諸前開說明，自可知循正常方
      向行進之車輛擁有絕對路權，倒車中之車輛，不論已行進
      至何處，均應保持其注意義務，並禮讓其他車輛先行通過
      ；否則，豈非謂一般在車道中循車道中線順向行駛之駕駛
      人，一旦倒車時，車道上所有其他順向行駛之車輛均因該
      倒車車輛已佔據車道中線，即須禮讓其任意倒車之行為，
      異議人上開所辯，並不足採。至相對人王若蘭對於前開車
      禍之發生縱有過失，亦不能阻卻異議人前開違規行為。此
      外，復有臺北市政府警察局士林分局交通分隊A3類道路交
      通事故調查報告表、道路交通事故現場圖各1 份在卷可佐
      ，本件事證明確，異議人之違規行為堪以認定。
（三）綜上所陳，異議人有倒車時不注意其他車輛或行人之交通
      違規甚明，其所辯均無足採。原處分機關據以援引首揭規
      定，裁處異議人罰鍰600 元，並無不當。本件聲明異議為
      無理由，應予駁回。
據上論斷，應依道路交通案件處理辦法第19條，裁定如主文。
中　　華　　民　　國　　96　　年　　6 　　月　　29　　日
                  交通法庭法  官  梁哲瑋
以上正本證明與原本無異。
如不服本裁定應於送達後5日內向本院提出抗告狀。
                          書記官  陳玉瓊
中　　華　　民　　國　　96　　年　　7 　　月　　5 　　日
